【裁判字號】    92,訴更(一),4
【裁判日期】    920627
【裁判案由】    清償借款
【裁判全文】
臺灣高雄地方法院民事判決  九十二年度訴更(一)字第四號
    原      告  中央信託局北高雄分局
    法定代理人  丁○○
    訴訟代理人  甲○○
    被      告  丙○○
                乙○○○
右當事人間請求清償借款事件，本院判決如左：
    主    文
被告應連帶給付原告新台幣伍拾壹萬仟佰肆拾壹元，及自民國九十一年七月五日
起至清償日止，按週年利率百分之七點一三計算之利息；暨自民國九十一年八月六日
起至清償日止，其逾期清償在六個月以內者，按上開利率百分之十、逾期清償超過六
個月者，就超過六個月部分，按上開利率百分之二十計算之違約金。
訴訟費用由被告連帶負擔。
本判決於原告以新台幣壹拾柒萬貳仟元供擔保後，得為假執行。
    事實及理由
一、原告起訴主張訴外人吳聰賢於民國八十九年二月十八日向原告借款新台幣（下同
    ）七十萬元，約定利息按中央信託局基本放款利率減碼百分之０點八七計算，其
    後隨原告基本放款利率機動調整，並約定借款期間自八十九年四月五日起至九十
    六年四月五日止，按月攤還本息，如未按期履行即喪失期限利益，全部債務視為
    到期，除按約定利率計算遲延利息外（現為年息百分之七點一三），其逾期清償
    在六個月以內者，按上開利率百分之十、逾期清償在六個月以上者，就超過六個
    月部分，按上開利率百分之二十計算違約金。詎訴外人吳聰賢僅繳納本息至九十
    一年七月四日即未依約清償，依約已喪失期限利益，全部債務視同到期，經核算
    結果，尚有如主文所示之本金及利息並違約金未為清償；而訴外人吳聰賢於九十
    一年三月三十一日死亡，被告二人為其繼承人，依法自應連帶清償借款。爰本於
    消費借貸及繼承之法律關係，提起本訴。
    並聲明：求為判決(一)被告應連帶給付原告新台幣伍拾壹萬仟佰肆拾壹元及自
    九十一年七月五日起至清償日止，按年息百分之七點一三計算之利息，並自九十
    一年八月六日起至清償日止；暨自民國九十一年八月六日起至清償日止，其逾期
    清償在六個月以內者，按上開利率百分之十、逾期清償超過六個月者，就超過六
    個月部分，按上開利率百分之二十計算之違約金。(二)原告願供擔保，請准宣告假
    執行。
二、被告二人則以：被告二人對系爭消費性借款契約之真正並不爭執，確為被告二人
    之子吳聰賢所書立之借據，被告二人因不懂法律未辦理拋棄繼承或限定繼承，又
    被告二人年事已高，無力清償；又吳聰賢於九十一年一月十四日在福建省與大陸
    女子盧麗芬結婚，之後死亡，依民法第一千一百四十七條、第一千一百三十八條
    規定，吳聰賢之繼承人應為配偶盧麗芬，吳聰賢生前居於外地，被告二人就其借
    款毫無所悉，且被告二人年邁無謀生能力，又目不識丁等語，資為抗辯。
    並聲明：求為判決駁回原告之訴。
二、原告主張訴外人吳聰賢向原告借款七十萬元後僅部分清償即未依約分期攤還，已
    喪失期限利益，全部債務視同到期，尚有如主文所示之本金利息及違約金尚未清
    償，而吳聰賢於九十一年三月三十一日死亡，被告二人為吳聰賢父母，依法為其
    繼承人之事實，業據提出消費性放款契約、貸款清償查詢、放款帳卡明細、戶籍
    謄本等為證，且與本院調查結果之事實相符，自應認為真實。
三、本件兩造爭執要點為被告二人主張系爭借款應由吳聰賢之妻盧麗芬清償有無理由
    ：按遺產繼承人，除配偶外，依左列順序定之：一  直系血親卑親屬。二  父母
    。三  兄弟姊妹。為民法第一千一百三十八條所明文規定，而吳聰賢並無子女直
    系血親卑親屬，有原告所提戶籍謄本可佐，且為被告所不爭執，應認係屬真實，
    是依前揭法條規定，吳聰賢之妻盧麗芬與被告二人均為吳聰賢之法定繼承人，被
    告二人所辯僅盧麗芬一人為繼承人之詞並不可採；而被告二人復未拋棄繼承或為
    限定繼承，亦為二人所自承，是對於吳聰賢所負債務，被告二人與盧麗芬固應依
    民法第一千一百五十三條負連帶責任；惟依民法第二百七十三條之規定，債權人
    得對於債務人中之一人或其全體，同時或先後請求全部或一部之給付，因此本件
    原告僅對被告二人起訴，請求被告二人連帶清償吳聰賢所負之債務，於法並無不
    合，自應准許。
四、從而，原告本於消費借貸及繼承之法律關係，請求被告連帶給付如主文所示本金
    之利息、違約金，即屬正當，應予准許。
五、原告陳明願供擔保聲請宣告假執行，核無不合，爰酌定相當擔保金額，准許之。
據上論結：本件原告之訴為有理由，依民事訴訟法第八十五條第二項、第三百九十條
第二項，判決如主文。
中      華      民      國    九十二    年      六      月    二十七    日
                              臺灣高雄地方法院民事第五庭
~B法      官  林玉心
右為正本係照原本作成。
如不服本判決，應於送達後廿日內，向本院提出上訴狀並表明上訴理由，如於本判決
宣示後送達前提起上訴者，應於判決送達後十日內補提上訴理由書（須附繕本）。
中      華      民      國    九十二    年      六      月    二十七    日
~B法院書記官  陳家宏


司法院資訊處製作；財團法人民間司法改革基金會備份。
